【裁判字號】    98,抗,1308
【裁判日期】    981118
【裁判案由】    確認董事、監察人委任關係不成立等
【裁判全文】
臺灣高等法院民事裁定                  98年度抗字第1308號
抗  告  人  己○○
            戊○○
            乙○○
            甲○○
            庚○○
            丁○○
            丙○○
上列七人共同
代  理  人  侯傑中律師
抗告人因與相對人華立鋼鐵股份有限公司等間確認董事、監察人
委任關係不成立等事件，對於中華民國98年7月2日臺灣基隆地方
法院98年度訴字第262號所為裁定提起抗告，本院裁定如下：
    主  文
原裁定關於訴訟標的價額核定部分廢棄。
    理  由
一、原裁定略以：抗告人等7人起訴請求之第1項、第2 項訴之聲
    明係主張其等並非相對人公司股東，故非董事及監察人，而
    提起本件確認之訴，其訴訟標的價額應否認持有相對人公司
    登記資料上所載持有相對人公司股份價額為其訴訟標的價額
    ；另抗告人等 7人對相對人所提起塗銷公司登記之訴訟，則
    應屬非因財產權而起訴，其等共計7人對相對人所提為7個不
    同訴訟，應分別徵收裁判費，而分別命抗告人補繳如原裁定
    主文所示之裁判費等語。
二、抗告人不服提起本件抗告，其意旨略以：本件確認之訴所確
    定者乃為抗告人與相對人公司之委任關係是否存在，並未請
    求確認股權不存在，屬單純否認董事、監察人之身分關係，
    非財產權之請求；另如確認董事、監察人關係不存在後，相
    對人於主管機關所為之董事、監察人登記應予塗銷為當然之
    結果，故本件裁判費應為每人3,000 元，為此提起抗告等語
    。
三、經查：
  (一)按訴訟標的之價額，由法院核定。法院因核定訴訟標的之價
    額，得依職權調查證據。訴訟標的之價額不能核定者，以民
    事訴訟法第466 條所定不得上訴第三審之最高利益額數加10
    分之1定之，同法第77條之1第1項、第3項、第77條之12分別
    定有明文。是訴訟標的價額之核定，本屬法院依職權於訴訟
    程序進行中所為之裁定，下級法院所核定之訴訟標的價額，
    並無拘束上級法院之效力。又董事身分係基於與其所屬法人
    間之委任關係而生，依其權利義務之內涵，仍屬財產權之性
    質（最高法院98年度台抗字第208號裁判要旨參照）。
  (二)本件抗告人起訴請求確認非相對人公司之董事或監察人，依
    上開說明，核屬財產權訴訟，惟對抗告人而言，其既否認係
    相對人公司之董事或監察人，自難以其持股股份價額為其所
    得受之利益，核其性質尚無法計算其客觀上之利益金額，依
    民事訴訟法第77條之12規定，應分別核定其訴訟標的價額為
    新台幣（下同）165 萬元，即抗告人每人應徵第一審裁判費
    17,335元。
  (三)又非因財產權而起訴者，徵收裁判費新臺幣三千元。於非財
    產權上之訴，並為財產權上之請求者，其裁判費分別徵收之
    ，亦為民事訴訟法第77條之14所明定。而抗告人另請求相對
    人塗銷公司登記之部分，核屬非財產權訴訟，該部分第一審
    裁判費應每人各應徵3,000 元。是前開財產權訴訟及非財產
    請求之訴訟標的價額，應分別徵收，即每人各應徵第一審裁
    判費計為20,335元（17,335+3,000=20,335）。
  (四)抗告意旨執確認董事、監察人委任關係不存在，僅涉及董事
    長之資格存在與否，屬非財產權訴訟等詞，指摘原裁定關於
    核定訴訟標的價額部分為不當，聲明廢棄，固非有據。惟原
    裁定就前開財產權訴訟部分以抗告人各於相對人公司持股股
    份價額為其訴訟標的價額，容有未洽；抗告理由雖未指摘及
    此，惟原裁定關於訴訟標的價額核定部分既有未當，爰將此
    部分予以廢棄，由原法院另為適切之處理。
四、據上論結，本件抗告為有理由，爰裁定如主文。
中    華    民    國    98    年    11    月    18    日
                  民事第二庭
                        審判長法  官  吳謙仁
                              法  官  李瓊蔭
                              法  官  黃莉雲
正本係照原本作成。
本裁定除以適用法規顯有錯誤為理由外，不得再抗告。如提起再
抗告，應於收受後10日內委任律師為代理人向本院提出再抗告狀
。並繳納再抗告費新台幣１千元。
中    華    民    國    98    年    11    月    18    日
                              書記官  周月琴

司法院資訊處製作；財團法人民間司法改革基金會備份。
